【裁判字號】    99,台上,3905
【裁判日期】    990624
【裁判案由】    違反毒品危害防制條例
【裁判全文】
最高法院刑事判決            九十九年度台上字第三九０五號
上  訴  人  甲○○
            乙○○
上列上訴人等因違反毒品危害防制條例案件，不服台灣高等法院
台中分院中華民國九十九年一月十二日第二審判決（九十八年度
上訴字第二四一一號，起訴案號：台灣彰化地方法院檢察署九十
七年度偵字第二九九七、四五六一、四八八四號），提起上訴，
本院判決如下：
    主  文
上訴駁回。
    理  由
按刑事訴訟法第三百七十七條規定，上訴於第三審法院，非以判
決違背法令為理由，不得為之。是提起第三審上訴，應以原判決
違背法令為理由，係屬法定要件。如果上訴理由書狀並未依據卷
內訴訟資料，具體指摘原判決不適用何種法則或如何適用不當，
或所指摘原判決違法情事，顯與法律規定得為第三審上訴理由之
違法情形，不相適合時，均應認其上訴為違背法律上之程式，予
以駁回。又證據之取捨、證據證明力之判斷，以及事實有無之認
定，屬事實審法院之職權，苟其取捨判斷與認定，並不違背論理
法則及經驗法則，即不容任意指為違法，而執為適法之第三審上
訴理由。
一、上訴人甲○○部分：
甲○○上訴意旨略稱：(一)、同案被告黃信富（已經第一審判處罪
刑確定）於第一審及原審審理中，均承認0000000000號行動電話
為其使用，且由證人曾鳳釵、陳重振之證詞，亦可證明其二人都
是與0000000000號行動電話聯絡購買海洛因，則0000000000號行
動電話既無法證明為何人所有，該電話之通訊監察譯文即有瑕疵
。原審未傳訊證人及調查手機為何人所有，遽為不利於甲○○之
認定，有調查未盡之違法。(二)、甲○○被訴販賣海洛因之犯行，
為強制辯護案件，原審於民國九十八年十二月三日行準備程序，
指定辯護人未到庭為甲○○辯護，其踐行之程序於法有違。(三)、
由邱瑞家於九十七年四月二十三日警詢筆錄及九十八年二月四日
第一審審判筆錄之證詞，可證明甲○○與邱瑞家彼此並不認識，
且邱瑞家、張祐銘、施榮緯之證言前後有矛盾，均無補強證據，
原判決所認定之事實，與所採之證據，不相適合，有證據上理由
之矛盾。(四)、原判決採用通訊監察譯文為其證據方法之一，甲○
○於第一審曾爭辯其證據能力，原判決未說明其有證據能力之理
由，有判決理由不備之違法云云。
惟查：本件原審認定甲○○基於販賣第一級毒品海洛因之犯意，
有如原判決事實欄（下稱事實欄）一(三)之1.至7.所載販賣海洛因
予張祐銘三次、邱瑞家三次、施榮緯一次之犯行，係以：張祐
銘於警詢、偵查中之證詞；張祐銘以其持用之0000000000號行
動電話與甲○○持用之0000000000號行動電話聯絡購買毒品之通
訊監察譯文；邱瑞家於警詢、偵查及第一審審理中之證言；
邱瑞家以其申設之000000000 號電話及其他公共電話，撥打甲○
○持用之0000000000號行動電話聯絡購買毒品之通訊監察譯文；
施榮緯於警詢、偵查中之證詞；施榮緯持用之0000000000號
行動電話與甲○○持用之0000000000號行動電話聯絡購買毒品之
通訊監察譯文等證據資料，予以綜合判斷，認甲○○之犯行，足
堪認定。並指駁甲○○否認犯罪，所辯何以不足採信之理由，且
說明：(1)前述各通訊監察譯文，均有證據能力。(2)張祐銘於第一
審審理時翻異前詞，改稱：電話中提到毒品的事，雖有找甲○○
，但都沒成交云云，係事後迴護甲○○之詞，不足採信。(3)施榮
緯於第一審審理時翻供改稱：因毒癮發作，才順著警察意思做筆
錄；偵訊時因很想回家，就順著警局筆錄回答云云，與上揭事證
不符，係事後迴護甲○○之詞，亦不足採等由甚詳。又以核甲○
○所為，係犯毒品危害防制條例第四條第一項之販賣第一級毒品
罪，所犯數罪，犯意各別，應分論併罰。先依累犯規定各加重其
刑（本刑為死刑、無期徒刑部分除外），再援引刑法第五十九條
規定減輕其刑後酌情量處其刑（均處有期徒刑），及為相關從刑
之諭知。已詳其所憑證據及認定之理由，所為論斷均有卷存證
據資料可資覆按。從形式上觀察，並無違經驗與論理法則，且屬
事實審法院取捨證據職權之適法行使，尚難漫指為違法。甲○○
上訴意旨雖指摘原判決關於此部分違法，然查：(一)、邱瑞家以其
00-0000000號住家電話，於九十七年三月二十七日十四時五十分
，撥打0000000000號行動電話欲找黃信富時，甲○○回答伊不是
「富哥」，並告知「他（指「富哥」）現在不用這支電話」等語
，另於九十七年四月二日九時二十八分，綽號「阿吉」者以0000
000000號行動電話撥打0000000000號行動電話表明要找「阿富」
時，甲○○接聽後回稱：「要找『阿富』，我不是『阿富』，『
阿富』現在不用這支手機。」，「阿吉」反問：「不用這支手機
，現在用哪一支？」，甲○○答：「我不知道，這支手機，現在
我在用。」等語，有各該通訊監察譯文在偵查卷可稽。足證0000
000000號行動電話，先前曾由黃信富持用，至遲於九十七年三月
二十七日十四時五十分起即改由甲○○使用甚明。縱然曾鳳釵、
陳重振均證稱有撥打0000000000號行動電話與黃信富聯絡，而黃
信富亦坦承有持用該行動電話，但稽諸曾鳳釵向黃信富購買海洛
因或黃信富無償提供甲基安非他命予陳重振施用之聯絡時間均係
在甲○○使用該行動電話前之九十七年三月六日、二十六日，核
與上開事證並無不合，亦難為有利甲○○之認定。又依前揭事證
，已足證明0000000000號行動電話確係提供予甲○○聯絡販賣毒
品犯罪所用之物，並不因非屬甲○○所有而異其認定，即於判決
不生影響，自無再行調查之必要。上訴意旨執以指摘原判決此部
分證據調查未盡云云，核非適法之第三審上訴理由。(二)、刑事訴
訟法第二百七十三條第一項、第五項明定，法院於第一次審判期
日前，行準備程序，所傳喚之被告或其代理人，及通知之檢察官
、辯護人，經合法傳喚或通知，無正當理由不到庭者，法院得對
到庭之人行準備程序。卷查原審指定本件於九十八年十二月三日
下午二時五十分行準備程序，已合法通知該院公設辯護人到庭為
上訴人等辯護。嗣公設辯護人未到庭，原審乃對到庭之上訴人等
行準備程序，有原審準備程序筆錄可稽。揆諸前揭規定，原審於
公設辯護人經合法通知，無正當理由未到庭之情形下，對到庭之
上訴人等行準備程序，自未違法。上訴意旨指摘本件辯護人未到
庭行準備程序，所踐行程序違法，亦非第三審上訴之適法理由。
(三)、甲○○其餘上訴意旨，均係就原審依憑證據所為採證認事職
權之合法行使，以及原判決已論列說明之事項，依憑己見任意指
為違法，並重為事實之爭執，否認犯罪，自非合法之上訴理由。
衡以前開說明，甲○○此部分之上訴均為違背法律上之程式，應
予駁回。
二、上訴人乙○○部分：
乙○○上訴意旨略稱：(一)、邱瑞家於原審並未指證向乙○○購買
毒品，且原審對於乙○○是否與邱瑞家有合資購買毒品及販賣毒
品之次數，並無任何補強證據，即逕予認定乙○○與黃信富共同
販賣毒品，有判決理由不備及適用法則不當之違法。(二)、原審就
0000000000號行動電話是否為乙○○使用，於九十八年十二月二
十九日傳訊證人廖游千金，惟當日證人因故未能出庭作證，原審
未予改期傳喚調查，有證據調查未盡之違法云云。
惟查：本件原審認定乙○○（綽號「阿潭」）與黃信富共同基於
販賣第一級毒品海洛因以營利之犯意聯絡，於九十七年四月十日
下午五、六時許，有以如原判決事實欄一之(一)所載之分工方式，
販賣新台幣七百元之海洛因予邱瑞家一次之犯行，係以：乙○
○於九十七年五月十三日第一審羈押訊問、同年月二十七日偵查
及第一審同年六月五日訊問時之供詞，已坦承確有依黃信富之要
求，將黃信富販賣之毒品交予買受者並收錢回來交予黃信富，其
中於九十七年四月間，由黃信富推由伊賣海洛因予邱瑞家一次之
販賣毒品之事實；證人邱瑞家於九十七年四月二十三日偵查中
之證詞，可證明邱瑞家打電話購買毒品之對象，即為販賣海洛因
予伊之人無誤，而其於偵查中則可確定第二次與伊交易毒品之人
，即為綽號「阿潭」之人無訛；黃信富持用之0000000000號行
動電話之通訊監察譯文，足以佐證邱瑞家所證非虛，應可採信，
且可印證與乙○○於前述第一審羈押訊問、偵查及第一審九十七
年六月五日訊問時之自白與事實相符，故黃信富與邱瑞家於電話
中所稱之「阿潭」，係指乙○○無訛等證據資料，予以綜合判斷
，認乙○○之犯行，堪以認定。並說明：(1)乙○○於原審翻異前
詞，改稱：在警局時因太太曾鳳釵連同小孩一起被逮捕，承辦員
警要伊供認有幫黃信富送毒品與人交易，及配合指證黃信富，就
可將伊太太之案件輕辦，伊才配合供稱自己有幫黃信富送毒品，
其實伊沒有幫黃信富送毒品，黃信富也沒有贈送毒品供伊施用云
云，係卸責飾詞，不足採信。(2)黃信富於原審供稱：0000000000
號行動電話號碼是伊對邱瑞家隨便說的云云，係迴護之詞，亦不
可採等由甚詳。又以核乙○○所為，係與黃信富共犯毒品危害防
制條例第四條第一項之販賣第一級毒品罪，先依累犯規定加重其
刑（本刑為死刑、無期徒刑部分除外），再依序援引九十八年五
月二十日修正公布之毒品危害防制條例第十七條第二項、刑法第
五十九條規定遞減其刑，並酌情量處其刑（處有期徒刑八年），
及為相關從刑之諭知。已詳其所憑證據及認定之理由，所為論
斷均有卷存證據資料可資覆按。從形式上觀察，並無違經驗與論
理法則，且屬事實審法院取捨證據職權之適法行使，又無足以影
響判決結果之違法情形存在，自不容任意指摘。乙○○上訴意旨
雖指摘原判決關於此部分違法，然原判決對於乙○○是否有向其
母親借用0000000000號行動電話，所辯：伊忘記了云云，亦援引
黃信富於原審審理時並未否認曾在電話中向邱瑞家提及上開0000
000000號行動電話，其與乙○○是從小認識的朋友，且是鄰居等
語，及以乙○○先前所為自白核與黃信富於電話中請邱瑞家與「
阿潭」聯繫交易毒品之情節相符，說明乙○○上開辯解，不足採
信，事證已明，且核與客觀上之經驗法則，尚無違背，從而，原
審未再傳訊乙○○之母調查乙○○是否有向其母親借用00000000
00號行動電話，難謂證據有調查未盡之違法。至於乙○○其他上
訴意旨係就原審依憑證據所為採證、認事職權行使，以及原判決
已說明之事項，依憑己見任意指摘為違法，並重為事實之爭執，
否認有販賣第一級毒品之犯意及行為，殊與法律規定得為第三審
上訴理由之違法情形不相適合。衡以前開說明，其此部分之上訴
為違背法律上之程式，應予駁回。
據上論結，應依刑事訴訟法第三百九十五條前段，判決如主文。
中    華    民    國  九十九  年    六    月  二十四  日
                      最高法院刑事第十三庭
                          審判長法官  賴  忠  星
                                法官  呂  丹  玉
                                法官  吳      燦
                                法官  葉  麗  霞
                                法官  林  立  華
本件正本證明與原本無異
                                      書  記  官
中    華    民    國  九十九  年    六    月   三十   日
                                                      Q

司法院資訊處製作；財團法人民間司法改革基金會備份。
